【裁判字號】    89,上易,1962
【裁判日期】    900222
【裁判案由】    背信等
【裁判全文】
臺灣高等法院刑事判決                          八十九年度上易字第一九六二號
    上  訴  人
    即  自訴人  辛○○
    自訴代理人  乙○○
    被      告  丙○○
    選任辯護人  林姿瑛
    被      告  己○○
                丁○○
                庚○○
                甲○○
                戊○○
右上訴人因背信等案件，不服臺灣桃園地方法院八十七年度自字第二六二號，中華民
國八十九年三月二十三日第一審判決提起上訴，本院判決如左：
    主  文
上訴駁回。
    理  由
壹、被告等被訴未經自訴人同意移轉登記土地、貸款涉嫌侵占、背信部分：
  一自訴意旨略以：如附件自訴中影本所載。
  二訊據被告丙○○、丁○○、庚○○、甲○○、戊○○雖均不否認，有於民國（下
    同）八十一年十月間，將坐落桃園縣桃園市○○段第一一一六號地號土地移轉登
    記予被告甲○○、第一一一八地號土地移轉登記予被告庚○○、第一一一九號、
    第一一五八號地號土地移轉登記予被告戊○○、第一一五九號、第一一六○號地
    號土地移轉登記予被告丁○○，被告己○○亦不否認有於八十六年四月間、十月
    間、十二月間，以「尚林御園」尚未出售之房地向合作金庫及新竹區中小企業銀
    行辦理最高額抵押等情，但均堅決否認有任何侵占及背信之犯行，均辯稱：前開
    桃園縣桃園市○○段第一一一六號、第一一一八號、第一一一九號、第一一五八
    號、第一一五九號、第一一六○號地號之土地移轉時，有經自訴人之同意；另以
    「尚林御園」未售出之房地辦理最高限額抵押貸款時，自訴人亦已知情並有同意
    云云。被告丙○○另又辯稱：渠與自訴人就「尚林花園廣場」已為會算，自訴人
    就其分配之房屋，連同投資不足款及利息，應再補交不足之股金三百三十三萬三
    千五百一十三元；其後並已由自訴人開立同金額支付；自訴人就「尚林花園廣場
    」並無其他盈餘可得分配，亦無盈餘可再參加「尚林御園」投資之合夥；其後「
    尚林御園」均係由尚臨建設股份有限公司單獨籌措資金建設，自訴人並「尚林御
    園」建商之合夥人等語。
  三按犯罪事實應依證據認定之，無證據不得推定其犯罪事實，刑事訴訟法第一百五
    十四條定有明文。又，告訴人之告訴，係以使被告受刑事訴追為目地，是其陳述
    是否與事實相符，仍應調查其他證據以資審認，最高法院五十二年上字第一三０
    ０號著有判例。經查：
    (一)本案辦理過戶所用之自訴人印鑑及印鑑證明等文件平日均係由自訴人自行保管
      ，因被告丙○○告知要辦理過戶，方由自訴人將印鑑及印鑑證明交付予被告丙○○辦理乙節，迭據自訴人於原法院審理中陳述甚詳（見原審卷第一０五頁背
      面、第二四０頁背面、第三０六頁背面）。自訴人既係經被告丙○○告知要辦
      理過戶，方將印鑑及印鑑證明交付予被告丙○○辦理前開地號土地移轉事宜；
      則自訴人於交付印鑑及印鑑證明時，自無不詢問交付之目的，而任由被告丙○○隨意使用之理。況自訴人在原法院於八十八年十一月二十四日訊問中已另陳
      明：八十年底被告丙○○確實有告知擬將「尚林花園廣場」所興築之土地移轉
      予他人，伊是有同意等語（見原審卷第二四一頁背面）。在上訴理由狀中更明
      確陳述：雙方合作購地後，於八十一年間林清江對上訴人稱「為免完工交屋時
      辦理移轉登記手續予買主之手續麻煩，及避免財政部實施依實際交易價格課徵
      土地增值稅時繳納過多稅賦起見，宜將上開土地先行移轉至他人名下」，上訴
      人遂同意將一一一六地號土地移轉登記予林清江之姊夫甲○○；一一一八地號
      土地移轉登記予林清江之小舅子庚○○；一一一九、一一五八地號土地移轉登
      記予被上訴人戊○○；一一五九、一一六○地號土地移轉登記予林清江之妹婿
      丁○○等人名下云云（見自訴人八十九年七月四日上訴狀第五頁）。前揭桃園
      縣桃園市○○段第一一一六號、第一一一八號、第一一一九號、第一一五八號
      、第一一五九號、第一一六○號土地，既均係自訴人為避稅而同意由被告林清
      江辦理移轉登記，自無所謂侵占、背信之可言。
    (二)復按刑法上所謂侵占罪，以被侵占之物先有法律或契約上之原因在其持有之中
      者為限，否則不能成立侵占罪。又，刑法第三百四十二條上之背信罪，須以為
      他人處理事務為前提，所謂為他人云者，係指受他人委任，而為其處理事務而
      言，最高法院五十二年臺上字第一四一八號、四十九年臺上字第一五三０號亦
      分別著有判例。查，被告與自訴人合夥在坐落桃園縣桃園市○○段第一一六五
      號、一一六六號土地上興建「尚林花園廣場」後，被告已與自訴人會算結清該
      項合夥，認自訴人就其分配之房屋，連同投資不足款及利息，應再補交不足之
      股金三百三十三萬三千五百一十三元；嗣由自訴人於八十二年一月五日開立同
      金額、以新竹區中小企業銀行永安分行為付款人之支票一紙，交由被告丙○○
      於翌（六）日存入新竹區中小企業銀行活期存款帳戶兌現，有被告丙○○提出
      之結算書、新竹區中小企業銀行活期存款存單影本各一件附卷為證。次查，關
      諸自訴人對於被告丙○○所提出之合夥事業帳冊多所挑剃，就油漆、裝璜等小
      額支出亦予質疑（見補充上訴理由狀），顯見自訴人對於合夥事業之任何支出
      均緇銖必較，並非對於金錢財物漠不關心之人。而本案自訴人並不否認有於八
      十二年一月五日開立三百三十三萬三千五百一十三元、以新竹區中小企業銀行
      永安分行為付款人之支票一紙，交由被告丙○○於八十二年一月六日兌現；又
      始終未能說明開立如此鉅額支票交由被告兌領之任何理由，及提出相關資料以
      供本院查證，則被告丙○○所辯：渠與自訴人就「尚林花園廣場」已為會算，
      自訴人就其分配之房屋，連同投資不足款及利息，應再補交不足之股金三百三
      十三萬三千五百一十三元；其後並已由自訴人開立同金額支付；自訴人就「尚
      林花園廣場」並無其他盈餘可得分配乙節，尚非無據，自可採信。再查，被告
      丙○○合夥興建之「尚林花園廣場」於八十二年一月五日之前既已會算終結，
      自訴人就其分配之房屋，連同投資不足款及利息，已於八十二年一月五日開立
      金額三百三十三萬三千五百一十三元之支票乙指交付被告丙○○；自訴人就「
      尚林花園廣場」既無其他盈餘可得分配，自亦無從以利潤盈餘繼續委託被告丙○○參與其後尚林建設股份有限公司對「尚林御園」之投資。因之，此後尚林
      建設股份有限公司另再籌資投資建造「尚林御園」部分，自訴人與被告丙○○
      已無委任之關係之存在，亦無因契約關係為自訴人持有財物之情事。再查，尚
      林建設股份有限公司係籌建「尚林御園」之獨資建商，自訴人並非建商之合夥
      人，已如前述。而尚林建設股份有限公司就該公司所分得之房屋，於八十六年
      四月間係以尚林建設股份有限公司、庚○○、丁○○、戊○○為債務人名義向
      合作金庫辦理最高限額四千八百萬元之抵押貸款；八十六年十月間係以尚林建
      設股份有限公司、庚○○、丁○○三人為債務人名義向合作金庫辦理最高限額
      五千六百八十八萬元之抵押貸款；八十六年十二月間係以尚林建設股份有限公
      司為債務人名義向新竹區中小企業銀行辦理最高限額一億七千零九十九萬元之
      抵押貸款，而與自訴人無涉，復據自訴人在自訴狀中陳述甚詳。該等貸款既與
      自訴人無任何關聯，被告自無因辦理上述貸款而有侵占自訴人財產或違背自訴
      人委任之可能。揆諸首揭說明，自難遽以侵占、背信罪相繩。
  四此外，復查無其他積極證據足資證明被告丙○○、己○○、丁○○、庚○○、甲○○、戊○○等六人有自訴人所指訴之此部分侵占、背信犯行，被告等六人此部
    分之侵占、背信犯行自屬不能證明。原審因之就被告丙○○、己○○、丁○○、
    庚○○、甲○○、戊○○六人此部分為無罪之諭知，核無不合。自訴人之上訴意
    旨空言指摘原判決此部分不當，並無理由，應予駁回。
貳、上訴不合法部分：
  一自訴人之上訴意旨另以：(一)被告丙○○未經上訴人同意擅將一一一六地號土地移
    轉於其個人名下、未將合夥收益列入帳冊分配、浮報虛列支出行為，觸犯刑法第
    三四二條第一項之背信罪及同法第三三五條第一項之侵占罪。(二)使自訴人分攤供
    其個人使用貸款之利息支出十分之一，及於八十一年間移轉土地予甲○○等四人
    之土地增值稅十分之一，合計七百十二萬三千零五十元，觸犯刑法第三四二條第
    一項之背信罪，及同法第三百三十五條第一項之侵占罪。(三)倘被告已依結算書與
    自訴人完成結算，並收受結算款三百三十三萬三千五百一十三元，然該結算書有
    浮報虛列帳目，則被告所為亦已觸犯詐欺不法罪責云云。
  二惟按原審法院認為上訴不合法律上程式或法律上不應准許或上訴權已經喪失者，
    應以裁定駁回之。又，第二審法院認上訴有第三百六十二條前段之情形者，應以
    判決駁回之。刑事訴訟法第三百六十二條前段、第三百六十七條前段分別定有明
    文。復按數罪併罰中之一罪有無判決，應以主文之記載為準。若係無罪判決，即
    以其理由有無論及為準（最高法院七十三年臺上字第四一二四號判例參照）。經
    查，自訴人此部分上訴所指各節，或未經自訴人在原審提起自訴，或未經原法院
    為判決，自無提起上訴之餘地。揆諸前揭規定及判例意旨，自訴人此部分之上訴
    均屬不合法律上程式，自應併予駁回。
參、臺灣桃園地方法院移送併辦之八十七年度偵字第八八三九號卷，除與前揭被告等
    被訴未經自訴人同意移轉登記土地、貸款涉嫌侵占、背信罪同一之事實部分，業
    經本院併予審判外。其餘部分，因本案業已為被告等均為無罪之諭知，尚難認與
    本案有裁判上一罪之關係，本院自屬無從併辦；而應退回由原檢察署檢察官另為
    適法之處置，附此敘明。
據上論斷，應依刑事訴訟法第三百六十八條、第三百六十二條前段、第三百六十七條
前段，判決如主文。
中      華      民      國    九十      年      二      月    二十二    日
                              臺灣高等法院刑事第十二庭
                                  審判長法  官   劉  景  星
                                        法  官   陳  志  洋
                                        法  官   陳  博  志
右正本證明與原本無異。
不得上訴。
                                        書記官   陳  嘉  文
中    華    民    國     九十     年      二        月       二十六     日


司法院資訊處製作；財團法人民間司法改革基金會備份。
